【裁判字號】    90,易緝,518
【裁判日期】    901023
【裁判案由】    贓物
【裁判全文】
臺灣臺中地方法院刑事判決                          九十年度易緝字第五一八號
    公  訴  人  台灣台中地方法院檢察署檢察官
    被      告  乙○○
右列被告因贓物案件，經檢察官聲請簡易判決處刑（聲請案號：八十九年度偵字第二
００五九號），本院台中簡易庭認不宜以簡易判決處刑，簽移刑事庭，依通常程序判
決如左：
    主  文
乙○○收受贓物，處拘役伍拾日，如易科罰金，以參佰元折算壹日。
扣案張雅玲身份證上乙○○之相片壹張沒收。
    事  實
一、乙○○於民國（下同）八十九年十一月四日凌晨與姓名、年籍不詳綽號「阿明」
    之成年男子在台中市○○路錢櫃ＫＴＶ飲酒時，二人共同基於變造之犯意聯絡，
    由「阿明」先至乙○○之皮包內取走之乙○○照片，復於不詳時、點將廖宴玲之
    相片換貼至甲○○所有之國民身份證上（該身份證係甲○○於八十九年十月初在
    台中縣沙鹿鎮所遺失），嗣於同年月六日凌晨三時許「阿明」再將該紙甲○○身
    份證，持至台中市○○區○○路一五四巷五十四弄十號處，交予明知係經變造且
    係贓物之乙○○收受；迨於八十九年十一月八日下午九時三十分許，在台中縣龍
    井鄉○○街一六一號前，乙○○因與陳金雄涉嫌持有、吸食毒品，遭警臨檢盤查
    時，乙○○竟基於行使之犯意，持上開變造之甲○○身分證供警方查驗，冒用甲
    ○○之名，為警當場查獲，並扣得變造甲○○身分證一枚。
二、案經台中縣警察局烏日分局報請臺灣臺中地方法院檢察署檢察官偵查後聲請簡易
    判決處刑。
    理  由
一、訊據被告乙○○矢口否認有何犯行，辯稱：阿明係趁伊酒醉時擅自從伊皮包內取
    走相片，當時伊並不知情，嗣於八十九年十月六日阿明將變造好之身份證持至台
    中市○○路一五四巷五十四弄十號住處前，趁伊酒醉時拿給伊，翌日酒醒後，伊
    認為不對，就打電話給阿明欲叫他拿回去，後於同年十月八日在台中縣龍井鄉○
    ○街一六一號前遇警臨檢時，是警察叫伊將所有東西都拿出來，伊乃將身上之東
    西攤給警察看，當場並未說該身份證係伊所有云云。惟查，甲○○之身份證係其
    於八十九年十月初在台中縣沙鹿鎮遺失等情，業據甲○○於警詢中證述屬實，而
    被告之相片，係被告與阿明於八十九年十一月四日凌晨三時許在台中市○○路錢
    櫃ＫＴＶ飲酒時，阿明自被告之皮包內取走後，嗣於同年月六日凌晨三時許「阿
    明」再將該紙變造後之甲○○身份證，持至台中市○○區○○路一五四巷五十四
    弄十號處，交予被告收受，迨於八十九年十一月八日下午九時三十分許，經警查
    獲時，被告乃持該紙變造之身份證交給警方盤查等情，業據被告於警詢中坦承不
    諱，核與同案一起經警查獲之陳金雄於警詢中證稱：「因為警方．．．．盤查我
    及被告二人．．．在被告持有之皮包內，由被告拿給警方甲○○偽（應係變）造
    之身份證一張，故我二人隨同警方前來所內接受調查」等語相符，此外並有變造
    之甲○○身份證一張、搜索扣押證明筆錄（其上載明變造甲○○之身份證一張，
    係被告拿給警方檢查發現）一份附卷可證，是被告確有行使變造國民身份證之犯
    行，足堪認定。又被告於本院審理中既自承不知阿明之真實姓名，顯見被告與阿
    明者並不熟識，衡情阿明若非經被告之同意，豈可能擅自從被告之皮包內取走相
    片，並自願為被告變造國民身分證，而該紙身份證既非被告所有，又係由不知真
    實姓名之阿明所交付，依經驗法則判斷，被告於收受時，應知悉該身份證係屬贓
    物無疑，足徵被告所辯要屬事後卸責之詞，不足採信，被告之犯行應堪認定。
三、按國民身份證係表彰人之身分，應屬刑法第二百十二條之特種文書，被告將相片
    交予阿明者變造身分證，並收受阿明所交付屬於甲○○所遺失之國民身份證，且
    遇警臨檢時，復持該變造之國民身份供警盤查，核其所為，係犯刑法第二百十六
    條行使第二百十二條之變造特種文書罪、第三百四十九條第一項之收受贓物罪，
    被告與阿明就變造國民身份證部分有犯意之聯絡及行為分擔，應論予共同正犯，
    被告變造國民身份證後復持以行使，該變造之低度行為應為行使之高度行為所吸
    收，不另論罪，所犯上開二罪間，有方法結果之牽連關係，為牽連犯，應從較重
    之收受贓物罪論處（公訴人雖認上開二罪犯意各別，行為互異，應予分論併罰。
    惟被告收受變造之國民身份證，核其用意，應係作為將來掩飾身份之用，是上開
    二罪顯有牽連犯之關係，附此敘明）。爰審酌被告之素行、犯罪之方法、動機、
    被告犯後猶飾詞卸責等一切情狀，量處如主文所示之刑，並諭知易科罰金之折算
    標準。扣案甲○○身份證上被告之相片一張、係被告所有供變造國民身份證所用
    之物，應，依刑法第三十八條第一項第二款規定宣告沒收。
四、查被告行為後，刑法第四十一條業已於民國九十年一月十日修正公布，並於同年
    月十二日生效，比較新法即修正後刑法第四十一條第一項前段規定「犯最重本刑
    為五年以下有期徒刑以下之刑之罪，而受六個月以下有期徒刑或拘役之宣告，因
    身體、教育、職業、家庭之關係或其他正當事由，執行顯有困難者，得以一元以
    上三元以下折算一日，易科罰金」與舊法即修正前刑法第四十一條規定「犯最重
    本刑為三年以下有期徒刑以下之刑之罪，而受六月以下有期徒刑或拘役之宣告，
    因身體、教育、職業或家庭之關係，執行顯有困難者，得以一元以上三元以下折
    算一日，易科罰金」之結果，新法就被告得予易科罰金之規定，顯然較有利於被
    告，是依刑法第二條第一項前段之規定，自應適用裁判時之法律即修正後刑法第
    四十一條第一項前段之規定，併此敘明。
據上論斷，應依刑事訴訟法第四百五十二條、第二百九十九條第一項前段，刑法第二
條第一項前段、第二百十六條、第二百十二條、第三百四十九條第一項、第五十五條
、第三十八條第一項第二款、第四十一條第一項前段，罰金罰鍰提高標準條例第一條
前段、第二條，判決如主文。
中    華      民      國      九十      年      十    月    二十三    日
                                        法  官  蔡  名  曜
右正本證明與原本無異。
如不服本判決，應於送達後十日內向本院提出上訴狀 （須附繕本） ，上訴於台灣高等
法院台中分院。
                                        書記官
中      華      民      國      九十      年      十    月    二十三    日
附錄論罪科刑法條


司法院資訊處製作；財團法人民間司法改革基金會備份。
